臺灣新北地方法院民事判決
111年度訴字第2258號
原      告  鄭元貞  
訴訟代理人  鄭文成  
被      告  詹杜玉子
            黃國泰  
兼上列一人
訴訟代理人  談立敏  
上列當事人間分割共有物事件，本院於民國111年10月11日言詞
辯論終結，判決如下：
    主  文
兩造共有坐落新北市○○區○○段000地號土地、面積56.32平方公尺
為變賣分割，並按附表所示應有部分之比例分配價金。
訴訟費用由兩造按附表所示之比例負擔。
    事實及理由
一、原告起訴主張：兩造共有坐落新北市○○區○○段000地號土地
    、面積56.32平方公尺（下稱系爭土地），此有土地登記謄
    本可稽，而系爭土地面積微小，且地形細長，請准予變價賣
    分割，並分配價金予共有人，以符經濟原則等情。並聲明：
    如主文第1項所示。
二、被告均稱：並無意見。
三、查兩造共有系爭土地，應有部分如附表所示，系爭土地並無
    因法令規定不能分割之情事，且兩造未以契約訂有不分割之
    期限，亦無法達成分割協議，及性質上實難以為原物分割之
    事實，有土地登記第一類謄本、地籍圖謄本在卷可稽，且為
    兩造所不爭執，堪信為真實。
四、按「各共有人，除法令另有規定外，得隨時請求分割共有物
    。但因物之使用目的不能分割或契約訂有不分割之期限者，
    不在此限」、「分割之方法不能協議決定，或於協議決定後
    因消滅時效完成經共有人拒絕履行者，法院得因任何共有人
    之請求，命為下列之分配：一、以原物分配於各共有人。但
    各共有人均受原物之分配顯有困難者，得將原物分配於部分
    共有人。二、原物分配顯有困難時，得變賣共有物，以價金
    分配於各共有人；或以原物之一部分分配於各共有人，他部
    分變賣，以價金分配於各共有人」，民法第823條第1項、第
    824條第2項分別定有明文。查系爭土地為兩造所共有，既無
    因物之使用目的不能分割之情事，亦未以契約訂有不分割之
    期限，且兩造復未能達成協議分割之共識，揆諸首揭規定，
    原告請求裁判分割，自無不合。本院審酌系爭土地面積微小
    ，且地形細長，而兩造人數多達4人，若以原物分割，勢必
    降低其經濟及利用價值，故認應以變賣系爭不動產，價金按
    如附表所示應有部分之比例分配予各共有人之方式為裁判分
    割，始屬公平，並得兼顧社會及兩造之最大利益。
五、從而，原告提起本件分割共有物之訴，請求本院酌定將兩造
    共有系爭土地全部予以變賣分割，所得價款按附表所示應有
    部分比例分配之分割方案分割，洵屬正當，應予准許。
六、末查分割共有物之訴為形式之形成訴訟，法院不受原告聲明
    分割方案之拘束，故如准予裁判分割，原告之訴即有理由，
    並無敗訴之問題。又裁判分割共有物之訴訟為固有必要共同
    訴訟，共有人雖同意分割，只要不同意原告主張之分割方案
    ，即必須被列為被告而應訴，故被告之抗辯自為伸張或防衛
    權利所必要，且兩造均因本件裁判分割而同霑利益，故本院
    認為裁判分割共有物訴訟，於法院准予分割原告之訴為有理
    由時，仍應由兩造依系爭土地應有部分比例分擔訴訟費用較
    符公平原則，附此敘明。
據上論結，本件原告之訴為有理由，依民事訴訟法第80條之1，
判決如主文。
中　　華　　民　　國　 111　　年　　10　　月　　28　　日
                  民事第五庭    法　官　連士綱
以上正本係照原本作成                                   
如對本判決上訴，須於判決送達後20日內向本院提出上訴狀。如
委任律師提起上訴者，應一併繳納上訴審裁判費。
中　　華　　民　　國　 111　　年　　10　　月　　28　　日
                                書記官　游曉婷
附表：   編號 共有人 應有部分 1 詹杜玉子 1000分之333 2 鄭元貞 1000分之250 3 談立敏 1000分之333 4 黃國泰 1000分之84